臺灣桃園地方法院民事判決　九十二年度訴字第三六八號
　　原　　　告　　青昊企業有限公司
　　法定代理人　　乙○○
　　訴訟代理人　　許桂挺律師
　　　　　　　　　巫宗翰律師
　　被　　　告　　博新開發科技股份有限公司
　　　　　　　　　　　　　設新竹縣湖口鄉新竹工業區○○○路四二號
　　法定代理人　　甲○○　住同.
　　訴訟代理人　　林良財律師
　　複　代理人　　游香瑩律師
右當事人間請求履行契約事件，本院於中華民國九十三年四月十五日言詞辯論終結，
判決如左：
    主      文
原告之訴及假執行之聲請均駁回。
訴訟費用由原告負擔。
    事      實
甲、原告方面：
壹、聲明：
一、先位聲明：被告應將原告所有之空壓機（號碼：ＧＡ–六○ＦＦ–一二五、ＧＡ
    –七五ＦＦ–一二五）、吸附式乾燥機（ＤＸ–一一○）返還原告，原告並願供
    擔保，請准宣告假執行。
二、備位聲明：被告應給付原告二百一十七萬七千零八十二元及自起訴狀繕本送達翌
    日起至清償日止按年息百分之五計算之利息。原告並願供擔保，請准宣告假執行
    。
貳、陳述：
一、緣民國八十八年十月間被告因新設空壓機設備，於八十八年十月十三日向原告購
    買號碼：ＧＡ–六○ＦＦ–一二五、ＧＡ–七五ＦＦ–一二五之空壓機各二台及
    附屬設備等，價金含稅計七百二十二萬四千元，兩造並訂有買賣合約（下稱系爭
    買賣合約）。由於上開設備非能單獨運轉，尚須進行空壓及真空配管工程後始得
    運轉，故原告於八十九年一月份將上開設備交運被告後，雙方隨即於八十九年二
    月四日另訂配管工程部分之合約，由原告進行安裝及配管。迨至八十九年四月初
    原告完成配管安裝工程，空壓設備開始試車運轉，於試車運轉期間，因為被告向
    原告所購買之空壓機種類係便宜之油氣型空壓機，並非價格為油氣型三倍之空氣
    型空壓機，故不免產生油氣，兼之被告規劃之管路路線不能完全排除油氣，詎被
    告竟以此拒不驗收。嗣經兩造協調，被告為降低污染提高生產良率，乃於八十九
    年八月二日向原告再添購加裝過濾器，同年八月三日再加購電子式自動卻水器，
    八十九年十月二十四日再進行冷卻器清洗拆裝及焊補，惟被告仍以上開機器及工
    程有瑕疵為由拖延驗收。
二、迨至九十年一月十一日被告因財務困難召開債權人會議，原告始知被告拖延驗收
    其意在拒付尾款，經原告與被告負責本件訂購案之代理人鄭朝宗聯絡協商，乃由
    訴外人鄭朝宗於九十年一月十七日與原告簽立協議書（下稱系爭協議），明確承
    認被告應給付原告之款項為二百一十七萬七千零八十二元，並由原告拆回前開所
    出售予被告之號碼ＧＡ–六○ＦＦ–一二五、ＧＡ–七五ＦＦ–一二五空壓機、
    吸附式乾燥機各乙台，以抵償被告應給付原告之前開系爭買賣合約尾款，訴外人
    鄭朝宗既為原告經理人，自有代理被告為營業所必要和解之權限，縱訴外人鄭朝
    宗無代理被告之權，惟因系爭買賣合約之簽訂及嗣後之履行事宜均由訴外人鄭朝
    宗代理，顯見被告係以自己之行為表示以代理權授予訴外人鄭朝宗，則依民法表
    見代理之規定，原告仍得主張系爭協議對被告發生效力。嗣原告於九十年一月二
    十日派員欲拆回上開機器時竟遭被告拒絕而拒不履行系爭協議。
三、爰依兩造所訂系爭協議之法律關係，先位聲明請求被告應返還原告先位聲明所示
    之機器。倘系爭協議不生效力，則因被告係因本身財務問題方拖延驗收，意在拒
    付驗收尾款，顯係以不正當行為故意不驗收，應視為條件已成就，上開機器及安
    裝工程應視為已驗收完畢，則被告亦應依兩造所訂系爭買賣合約之法律關係，給
    付原告尾款二百十七萬七千零八十二元，爰請求判決如備位聲明所示。
參、對被告抗辯所為之陳述：
一、被告並不能查明舉證漏油汽是否原告之空壓機？又係那一部分漏油汽？且原告所
    交付之空壓機只是被告生產光碟片過程中之一環，光碟片之油污並不能直接證明
    係由原告之空壓機造成。
二、訴外人鄭朝宗既為代理被告簽訂系爭買賣合約之人，就該標的七百七十二萬元之
    部分尚且獲被告授權，而系爭協議之金額僅為二百一十七萬元，舉重以明輕，訴
    外人鄭朝宗簽訂系爭協議時為被告合法代理人無疑，否則亦有表見代理之適用。
三、訴經撤回者，仍不妨認請求權人於提出訴狀於法院之時，對義務人已為履行之請
    求，使其得於法定期間內另行起訴，而保持中斷時效之效力，原告於九十年十二
    月九日因未聲請續行訴訟而視為撤回鈞院九十年度訴字第一七一八號之起訴，惟
    於九十二年一月二十日另行向鈞院提起本件訴訟，則本案之請求權時效並未消滅
    。
四、被告自陳八十九年四月至六月仍係「試產」階段，而依被告所提出之生產日報表
    、停機時間統計表等顯示，被告係「大量生產」而非試產，被告未自行發覺生產
    線上那個環節出問題，未舉證證明原告產品有瑕疵，其抗辯實無理由。且上開生
    產日報表、停機時間統計表等私文書，皆係被告自行製作之私文書，不足為據；
    下線母版清單亦然。
肆、證據：提出買賣合約（空壓設備新設案）、系爭機器報價單、買賣合約（空壓及
    真空配管案）、空壓房系統安裝工程報價單、真空系統安裝工程報價單、訂購單
    、買賣合約（一廠二、三樓加裝過濾器）各乙份、銷貨單、統一發票、剪報各二
    紙、被告律師函、協議書、支票暨退票理由單、民事起訴狀各乙份、銷貨單三紙
    、服務報告單二紙（以上均為影本）。
乙、被告方面：
壹、聲明：駁回原告之訴及假執行之聲請，如受不利判決，被告願供擔保請准免為假
    執行。
貳、陳述：
一、被告於八十八年十月十三日與原告簽立系爭買賣合約，向原告購買空壓機等貨品
    ，約定價款七百二十二萬四千元，原告於八十九年一月交付，惟非即刻得運轉，
    尚須進行空壓及真空配管工程後，空壓設備方得運轉，被告再於八十九年二月四
    日與原告簽立買賣合約書，向原告購買空壓及真空配管設備，嗣原告於八十九年
    四月初完成配管工程後，空壓設備才開始試車運轉，詎運轉十餘天後，母版光碟
    片竟被油汽污染，被告始知原告交付之空壓設備無法處理運轉時所產生之油汽，
    致使運轉時漸進式蒸發之油汽積存在空壓設備及相連接之配管管路內，並污染射
    出成型機之模具母版及生產出之光碟片，迫使被告必須將母版提前下線，且致使
    被告生產之光碟片報廢，生產線必須停機，經被告通知原告後，原告公司即派員
    至被告公司檢修，兩造並曾召開協調會議，嗣原告建議被告加裝十二組精密過濾
    器以減低油汽污染對生產運作之影響。是因上揭空壓設備具有油汽滲漏瑕疵，故
    並未完成驗收，且不論被告所購機型為何，均不應具有油汽洩漏之瑕疵。
二、被告並未授權被告公司之副理即訴外人鄭朝宗與原告簽訂系爭協議，亦無以自己
    行為表示以代理權授與訴外人鄭朝宗，無表見代理之適用。按副理非公司經理人
    ，縱認係屬經理人，與公司間為委任關係，惟和解須有公司特別授權，訴外人鄭
    朝宗並未得被告持別授權。另被告未付尾款係因原告交付之空壓機等設備具有瑕
    疵，雖被告公司曾召開債權人會議，惟此非被告未付尾款之原因。
三、原告係於八十九年一月份交付空壓機等貨品予被告，則原告對被告系爭合約之貨
    款請求權自八十九年一月起算，迄今已逾二年而罹於時效消滅。又原告雖曾起訴
    請求被告給付貨款，惟該訴訟已視為撤回，時效應視為不中斷。
四、被告因原告交付之空壓機等貨品具有瑕疵，運轉後產生油汽洩漏，造成之損失分
    述如下：
（一）八十九年七月無油汽污染之月產量光碟片良品為八百一十一萬七千四百六十二
      片，不良品為六十四萬九千九百四十八片，良率為九十二點五九％；八十九年
      五月有油汽污染之月產量良品為六百零一萬五千四百三十片，不良品為一百萬
      零四千七百三十二片，良率為八十五點六九％，以良率下降六點九％估算，八
      十九年五月份之損失為減少生產良品四十八萬四千三百九十一片（計算式：總
      產量0000000片×6.9％＝484391片），每片以美金零點三五元，匯率三十二點
      五比一計算，二個月損失金額為新臺幣（下同）一千一百零四萬四千七百三十
      九元（484391片×2月×0.35×32.5＝00000000元）
（二）因油污形成光碟片白線而停機之時間共二百零八小時，以生產線平均產能每條
      每小時九百片，每片之獲利損失為四點八四元（銷貨利潤11.38元－銷貨成本
      6.54元＝4.84元），則合計此部分損失九十萬六千零四十八元（208小時×900
      片×4.84元＝906048元）。
（三）因油污污染嚴重，致油霧過濾器壽命銳減，需加裝十二組管路精密過濾器，而
      多支出此部分之工程費用計十二萬元。
（四）被告之母版光碟片因原告交付之空壓機產生之油汽經由唯一與母版光碟片接觸
      之配管管路而來，而因受污染下線之母版共六十六片，每片價值三萬七千五百
      元，合計損失二百四十七萬五千元（66×37500＝0000000）。
（五）綜上，被告損失合計一千四百五十四萬五千七百八十七元（00000000＋906048
      ＋120000＋0000000＝00000000）。被告得依民法第二百二十七條不完全給付
      及瑕疵擔保規定向原告請求減少價金及損害賠償，並與本件原告備位主張之請
      求相互抵銷。
五、八十九年四月間，因油汽污染問題，以另行於管路加裝十二組精密過濾器之方式
    ，降低油污對生產運作之影響，原告因其所交付之空壓機有瑕疵，故同意負擔一
    半之費用十二萬元，此由訂購單上載有：議價後以半買半送成交等語可知，故原
    告自認有瑕疵。且原來之管路設備並無需加裝過濾器，更足認確有油汽污染之問
    題存在。
六、綜上所述，請求判決駁回原告之訴。
參、證據：提出買賣合約書二份、報價單三份、本院九十年度訴字第一七一八號民事
    裁定乙份、生產日報表二紙、發票、停機時間統計表、銷貨成本計算表各一紙、
    訂購單二紙、母版報價單一紙、受污染光碟片照片二紙、下線母版清單一紙、言
    詞辯論筆錄四紙、空壓機房配管圖一紙、光碟片射出成型流程圖一紙、照片二紙
    、言詞辯論筆錄二紙、章程乙份（以上均為影本）。並聲請就原告所交付之機器
    是否會造成油汽乙節為鑑定。
    理      由
壹、程序方面：
一、按當事人得以合意定第一審管轄法院。但以關於由一定法律關係而生之訴訟為限
    。前項合意，應以文書證之，民事訴訟法第二十四條定有明文。本件原告係以系
    爭買賣合約所生之爭執提起訴訟，而被告之營業所雖在新竹縣湖口鄉新竹工業區
    ○○○路四二號，非本院轄區，惟系爭買賣合約第七條已明文約定兩造因系爭買
    賣合約之履行發生任何爭執時，訴訟第一審管轄法院為臺灣桃園地方法院。則依
    上揭法律規定，本院就本件訴訟，自有管轄權。
二、再按原告於判決確定前，得撤回訴之全部或一部。但被告已為本案之言詞辯論者
    ，應得其同意。訴之撤回應以書狀為之。但於期日，得以言詞向法院或受命法官
    為之。訴之撤回，被告於期日到場，未為同意與否之表示者，自該期日起；其未
    於期日到場或係以書狀撤回者，自前項筆錄或撤回書狀送達之日起，十日內未提
    出異議者，視為同意撤回，民事訴訟法第二百六十二條定有明文。經查，本件原
    告起訴時，其先位訴之聲明係請求被告應返還原告號碼ＧＡ–六○ＦＦ–一二五
    、ＧＡ–七五ＦＦ–一二五之空壓機、吸附式乾燥機（ＤＸ–一一○）各乙台外
    ，並應賠償原告八十七萬零八百三十三元及自起訴狀繕本送達翌日起至清償日止
    ，按年息百分之五計算之利息，而返還上開機器之部分之請求權基礎為系爭協議
    ，給付之金額部分則係遲延返還上開機器之損害賠償，是二者之訴訟標的並不相
    同，嗣原告於九十二年十二月十八日本院言詞辯論期日時，當庭以言詞撤回上開
    給付遲延部分損害賠償之請求（其誤為減縮訴之聲明，惟真意應係撤回此部分之
    訴），有該次言詞辯論筆錄可稽，另被告雖於該期日到場，惟自該期日起，十日
    內未提出異議，已視為同意撤回，則揆諸上揭法律規定，原告此部分給付遲延損
    害賠償之請求應認為已經撤回。
貳、實體方面：
一、原告起訴主張，被告於八十八年十月十三日向原告購買號碼：ＧＡ–六○ＦＦ–
    一二五、ＧＡ–七五ＦＦ–一二五之空壓機各二台及附屬設備等，價金含稅計七
    百二十二萬四千元，兩造並訂有系爭買賣合約。原告於八十九年一月份將系爭買
    賣合約所定之設備交付被告後，兩造復於八十九年二月四日另訂配管工程部分之
    合約，由原告進行安裝及配管。迨至八十九年四月初原告完成配管安裝工程，空
    壓設備開始試車運轉，於試車運轉期間，因為被告向原告所購買之上開空壓機種
    類係油氣型空壓機，並非價格為油氣型三倍之空氣型空壓機，故不免產生油氣，
    兼之被告規劃之管路路線不能完全排除油氣，詎被告竟以此拒不驗收，嗣經兩造
    協調，被告為降低污染提高生產良率，乃於八十九年八月二日向原告添購加裝過
    濾器，同年八月三日再加購電子式自動卻水器，八十九年十月二十四日再進行冷
    卻器清洗拆裝及焊補，惟被告仍以上開機器及工程有瑕疵為由拖延驗收。迨至九
    十年一月十一日被告因財務困難召開債權人會議，原告始知被告拖延驗收其意在
    拒付尾款，經原告與被告負責本件訂購案之代理人鄭朝宗聯絡協商後，乃由訴外
    人鄭朝宗於九十年一月十七日與原告簽立系爭協議，承認被告應給付原告之系爭
    買賣合約尾款為二百一十七萬七千零八十二元，並由原告拆回前開所出售予被告
    之號碼ＧＡ–六○ＦＦ–一二五、ＧＡ–七五ＦＦ–一二五空壓機、吸附式乾燥
    機各乙台，以抵償被告應給付原告之前開系爭買賣合約尾款。縱訴外人鄭朝宗無
    代理被告之權，惟因系爭買賣合約之簽訂及嗣後之履行事宜均由訴外人鄭朝宗代
    理，顯見被告係以自己之行為表示以代理權授予訴外人鄭朝宗，則依民法表見代
    理之規定，原告仍得主張系爭協議對被告發生效力。嗣原告於九十年一月二十日
    派員欲拆回上開機器時竟遭被告拒絕而拒不履行系爭協議。爰依兩造所訂系爭協
    議之法律關係，先位聲明請求被告應返還原告先位聲明所示之機器。倘系爭協議
    不生效力，則因被告係因本身財務問題方拖延驗收，意在拒付驗收尾款，顯係以
    不正當行為故意不驗收，應視為條件已成就，上開機器及安裝工程應視為已驗收
    完畢，則被告亦應依兩造所訂系爭買賣合約之法律關係，給付原告尾款二百十七
    萬七千零八十二元，爰請求判決如備位聲明所示等語。對被告抗辯所為之陳述則
    略以：被告並不能查明舉證漏油汽是否原告之空壓機且原告所交付之空壓機只是
    被告生產光碟片過程中之一環，光碟片之油污並不能直接證明係由原告之空壓機
    造成。又訴經撤回者，仍不妨認請求權人於提出訴狀於法院之時，對義務人已為
    履行之請求，使其得於法定期間內另行起訴，而保持中斷時效之效力，原告於九
    十年十二月九日因未聲請續行訴訟而視為撤回鈞院九十年度訴字第一七一八號之
    起訴，惟於九十二年一月二十日另行向鈞院提起本件訴訟，則本案之請求權時效
    並未消滅。再被告自陳八十九年四月至六月仍係「試產」階段，而依被告所提出
    之生產日報表、停機時間統計表等顯示，被告係「大量生產」而非試產，被告未
    自行發覺生產線上那個環節出問題，未舉證證明原告產品有瑕疵，其抗辯實無理
    由。且上開生產日報表、停機時間統計表等私文書，皆係被告自行製作之私文書
    ，不足為據；下線母版清單亦然等語。
    被告則以：被告於八十八年十月十三日與原告簽立系爭買賣合約，向原告購買空
    壓機等貨品並再於八十九年二月四日與原告簽立買賣合約書，向原告購買空壓及
    真空配管設備，嗣原告於八十九年四月初完成配管工程後，空壓設備才開始試車
    運轉，詎運轉十餘天後，母版光碟片竟被油汽污染，被告始知原告交付之空壓設
    備無法處理運轉時所產生之油汽，致使運轉時漸進式蒸發之油汽積存在空壓設備
    及相連接之配管管路內，並污染射出成型機之模具母版及生產出之光碟片，迫使
    被告必須將母版提前下線，且致使被告生產之光碟片報廢，生產線必須停機，經
    被告通知原告後，原告公司即派員至被告公司檢修，兩造並曾召開協調會議，嗣
    原告建議被告加裝十二組精密過濾器以減低油汽污染對生產運作之影響。是因上
    揭空壓設備具有油汽滲漏瑕疵，故並未完成驗收。且八十九年四月間，因油汽污
    染問題，另行於管路加裝十二組精密過濾器時，原告因其所交付之空壓機有瑕疵
    ，故同意負擔一半之費用十二萬元，此由訂購單上載有：議價後以半買半送成交
    等語可知，故原告自認有瑕疵。又被告並未授權被告公司之副理即訴外人鄭朝宗
    與原告簽訂系爭協議，亦無以自己行為表示以代理權授與訴外人鄭朝宗，無表見
    代理之適用。另原告係於八十九年一月份交付空壓機等貨品予被告，則原告對被
    告系爭合約之貨款請求權自八十九年一月起處，迄今已逾二年而罹於時效消滅。
    再原告雖曾起訴請求被告給付貨款，惟該訴訟已視為撤回，時效應視為不中斷。
    另被告因原告交付之空壓機等貨品具有瑕疵，運轉後產生油汽洩漏，造成之損失
    分述如下：(1)二個月生產不良品之光碟片損失金額共一千一百零四萬四千七百三
    十九元。(2)因油污形成光碟片白線而停機共二百零八小時，合計損失九十萬六千
    零四十八元。(3)加裝十二組管路精密過濾器，支出工程費用計十二萬元。(4)受污
    染下線之母版共六十六片，合計損失二百四十七萬五千元。綜上，被告損失合計
    一千四百五十四萬五千七百八十七元。被告得依民法第二百二十七條不完全給付
    及瑕疵擔保規定向原告請求減少價金及損害賠償，並與本件原告備位主張之請求
    相互抵銷。爰請求判決如答辯聲明所示等語，資為抗辯。
二、經查，原告所主張被告於八十八年十月十三日向原告購買號碼：ＧＡ–六○ＦＦ
    –一二五、ＧＡ–七五ＦＦ–一二五之空壓機、吸附式乾燥機（ＤＸ–一一○）
    各乙台，價金合計七百二十二萬四千元，兩造並訂有系爭買賣合約。原告於八十
    九年一月份將系爭買賣合約所定之設備交付被告後，兩造復於八十九年二月四日
    另訂配管工程部分之合約，由原告進行安裝及配管。至八十九年四月初原告完成
    配管安裝工程，空壓設備開試車運轉，於試車運轉期間，因為被告向原告所購買
    之上開空壓機種類係油氣型空壓機，故產生油氣，被告以此拒不驗收，嗣經兩造
    協調，被告為降低污染提高生產良率，乃於八十九年八月二日向原告添購加裝過
    濾器，同年八月三日再加購電子式自動卻水器，八十九年十月二十四日再進行冷
    卻器清洗拆裝及焊補，惟被告仍未辦理驗收，嗣原告與被告負責本件訂購案之代
    理人即訴外人鄭朝宗聯絡協商後，由訴外人鄭朝宗於九十年一月十七日與原告簽
    立系爭協議，載明被告應給付原告之系爭買賣合約尾款為二百一十七萬七千零八
    十二元，並由原告拆回前開所出售予被告之號碼ＧＡ–六○ＦＦ–一二五、ＧＡ
    –七五ＦＦ–一二五空壓機、吸附式乾燥機各乙台，以抵償被告應給付原告之前
    開系爭買賣合約尾款之事實，為被告所不爭執，並有提出買賣合約（空壓設備新
    設案）、系爭機器報價單、買賣合約（空壓及真空配管案）、空壓房系統安裝工
    程報價單、真空系統安裝工程報價單、訂購單、買賣合約（一廠二、三樓加裝過
    濾器）、銷貨單、統一發票、協議書各乙份附卷可稽，堪信為真實。次查，原告
    進而主張被告拒絕履系爭協議所定之義務，故其得請求被告返還如先位聲明所示
    之機器，縱先位聲明無理由，原告亦得依據系爭買賣合約之法律關係，請求被告
    給付如備位聲明所示之買賣價金尾款之事實，則為被告所否認，並以前揭情詞置
    辯。經查：
（一）訴外人鄭朝宗是否有代理被告與原告簽訂系爭協議之權限之部分：原告雖主張
      訴外人鄭朝宗於代理被告簽訂系爭協議時為被告之經理，惟此為被告所否認，
      並抗辯稱訴外人鄭朝宗僅係被告之副理等語，經查，被告並未登記訴外人鄭朝
      宗為其經理人，有被告之公司變更登記表乙份在卷可按，而原告復未能舉證證
      明訴外人鄭朝宗係被告之經理，是此部分原告主張訴外人鄭朝宗係被告之經理
      之事實，即無足採。次查，兩造所簽訂之系爭買賣合約最後一欄「買賣立約人
      」，被告部分之簽約人係載明「代理人」鄭朝宗；又嗣後兩造所簽訂之「空壓
      及真空配管案」買賣合約、「一廠二、三樓加裝過濾器」買賣合約之簽訂方式
      亦同此為之，有上開各買賣合約在卷可按，且被告復不否認上開各買賣合約均
      係由訴外人鄭朝宗代理被告簽立，足認訴外人鄭朝宗確曾代理被告簽訂上開各
      合約。再查，訴外人鄭朝宗於本院九十年度壢簡字第七四一號確認支票債權不
      存在事件中曾於九十年十二月二十日言詞辯論時時到庭證述略以：當初係因為
      本件被告發生財務上的問題，故被告有列出財務清單，而伊依據此財務清單，
      向各廠商協調，在九十年一月下旬與本件原告就積欠款項部分簽立和解書，當
      初協調的金額是二百多萬元等語，有上開訴訟事件當日之言詞辯論筆錄乙份在
      卷可稽；另被告確有財務困難之情形，而於九十年一月十六日委由律師發函予
      其各債權人，提出解決方案略以(1)甲案：廠商之債權以總額百分之二十折讓或
      出售(2)乙案：債權保留，惟清償日均延展一年等，有被告律師函乙紙附卷可稽
      ，則綜上以觀，被告既曾於財務困難時，列出財務清單持交訴外人鄭朝宗據以
      向各廠商協調償債事宜，而訴外人鄭朝宗又係本件系爭買賣代理被告與原告訂
      約之人，則堪認被告確有以自己之行為即交付財務清單予訴外人鄭朝宗，表示
      以代理權授與訴外人鄭朝宗，以資和各債權人商談和解事由，而訴外人鄭朝宗
      既係先前與原告簽訂系爭買賣合約之人，原告自難可得而知其無代理權以簽訂
      系爭協議，是訴外人鄭朝宗嗣果真與原告成立系爭協議，自應認被告對原告就
      系爭協議應負授權人之責任。從而，原告主張被告應負系爭協議所定之義務，
      即屬有據。
（二）就原告交付之貨品即前開機器是否有瑕疵部分：此部分參以訴外人鄭朝宗於上
      開本院另一訴訟事件到院證稱：伊也不清楚油汽係自何處產生及本件空壓機有
      無瑕疵，而當時在生產線發現有油污後才提出購買過濾器之需求等語，有同上
      之言詞辯論筆錄乙份可證；及系爭買賣合約所購買之上開空壓機係屬油氣型，
      其出氣含油量低於２ｐｐｍ，亦即必產生若干油汽，有系爭買賣合約上之記載
      可稽；另被告應係知悉上開空壓機係屬有油汽產生之機種，否則被告大可直接
      要求原告為解決此瑕疵而無償供應過濾器或逕折價換取無油汽之空壓機即足，
      而不必再另行出資向原告購買過濾器；又生產光碟片之製程中，僅憑產生油汽
      此一結果，亦不能即遽以認為係原告所交付之上開空壓機所造成；況原告所交
      付之上開空壓機苟真有被告所指出之前揭重大瑕疵，並且造成如斯鉅額損害，
      則被告請求原告賠償猶且不及，何可能還由訴外人鄭朝宗與原告成立系爭協議
      ？是綜上足認被告有關系爭空壓機有瑕疵之抗辯，尚不足採。
（三）原告之請求是否罹於消滅時效之部分：原告依據系爭協議請求被告負擔義務，
      雖屬有據，惟查，系爭買賣合約係成立於八十八年十月十三日，其付款方式則
      係約定：簽約時付３０％現金；交機完成時付５０％六十天現金票；驗收時付
      ２０％六十天現金票。就此約定價金交付之性質，實屬買賣價金之支付，而被
      告並未經形式上之驗收程序，此固為兩造所不爭執，然被告既曾向原告再購買
      過濾器，並於八十九年八月間即裝設完成，是堪認自當時起，被告即處於可驗
      收而不驗收之狀態，再嗣後被告係因財務困難而由訴外人鄭朝宗與原告訂立系
      爭協議，且系爭協議之內容略以：被告因短期資金不足，致使應付原告之貨款
      跳票及延遲付款，故協商由被告同意原告拆回號碼ＧＡ–六○ＦＦ–一二五、
      ＧＡ–七五ＦＦ–一二五空壓機、吸附式乾燥機各乙台，以抵扣系爭買賣合約
      剩餘未付貨款二百一十七萬七千零八十二元等語，更進而足認兩造均已認知原
      告於系爭協議成立前已可向被告請求剩餘貨款，亦即被告雖未進行形式上之驗
      收，惟已有默示意思表示同意原告可得請求付款，否則兩造不必成立系爭協議
      以確認原告有付款請求權及其金額。則就系爭買賣合約而言，自八十九年八月
      間原告之請求權已得行使。另系爭協議係原系爭買賣合約義務之延長，其時效
      自應與原系爭買賣合約適用同一之時效規定。而按商人所供給之商品及產物之
      代價，其請求權，因二年間不行使而消滅，民法第一百二十七條第八款亦有明
      文。依此規定，系爭買賣合約原告之請求權自八十九年八月間起至本件起訴時
      即九十二年一月二十日為止，顯已逾二年之消滅時效期間。再按消滅時效，因
      承認而中斷，民法第一百二十九條第一項第二款亦有明文。系爭協議既係原系
      爭買賣合約之延長，則其請求權應具有同一性，是原告基於系爭買賣合約對被
      告所取得之價金請求權，其消滅時效自因系爭協議之成立而中斷，重新起算，
      然系爭協議係成立於九十年一月十七日，有系爭協議上之日期記載可稽，且自
      成立始，原告之請求權即可得行使，原告嗣雖曾向本院起訴請求被告應給付本
      件貨款，然業經視為撤回起訴，已據本院調本院九十年度訴字第一七一八號卷
      宗查核無誤，是該訴訟事件經視為撤回起訴後，依法即與未起訴無異，而本件
      原告係遲至九十二年一月二十日始向本院提起訴訟，有原告起訴狀上本院收狀
      日期章上之印文可稽，距系爭協議之請求權可行使之時間已逾二年以上，故原
      告基於系爭協議所生之請求權亦已罹於時效而消滅，同堪認定。故被告所為原
      告請求權已罹於時效消滅之抗辯，尚屬有據。
三、從而，原告依系爭協議所約定之法律關係，先位聲明請求被告應將原告所有之號
    碼：ＧＡ–六○ＦＦ–一二五、ＧＡ–七五ＦＦ–一二五空壓機、吸附式乾燥機
    （ＤＸ–一一○）各乙台返還原告，因其請求權已罹於消滅時效，而為無理由，
    不應准許。又原告依系爭買賣合約所約定之法律關係，備位聲明請求被告應給付
    原告二百一十七萬七千零八十二元及自起訴狀繕本送達翌日起至清償日止按年息
    百分之五計算之利息，亦因其請求權已罹於時效消滅，而為無理由，仍不應准許
    。
四、本件事證已臻明確，兩造其餘攻擊防禦方法及舉證，核於判決之基礎及結果無影
    響，無庸一一論列，附此敘明。
五、本件原告之訴既經駁回，其假執行之聲請已失所附麗，應併駁回之。
據上論結，本件原告之訴為無理由，依民事訴訟法第七十八條，判決如主文。
中　　　華　　　民　　　國　　九十三　　年　　　四　　　月　　二十九　　日
                                        臺灣桃園地方法院民事第二庭
~B法　　　官　張震武
右為正本係照原本作成
如對本判決上訴須於判決送達後二十日內向本院提出上訴狀併繳納上訴費
中　　　華　　　民　　　國　　九十三　　年　　　五　　　月　　　四　　　日
~B法院書記官　　惠  莊
